台灣高等法院民事判決　九十一年度上易字第三一五號
　　　上　訴　人　甲○○
　　　被上訴人　　世紀聯合股份有限公司
　　　法定代理人　蔡有田
　　　被上訴人　　新格實業股份有限公司
　　　法定代理人　陳盛隆
右當事人間請求第三人異議之訴事件，上訴人對於中華民國九十一年二月二十七日臺
灣臺北地方法院九十年度訴字第三八九七號第一審判決，提起上訴，本院判決如左：
    主    文
原判決廢棄。
臺灣臺北地方法院八十九年度民執全丑字第三二五八號假處分強制執行事件，禁止債
務人第一商業銀行股份有限公司中山分行就附表所示本票，不得對第三人付款之假處
分執行程序應予撤銷。
被上訴人新格實業股份有限公司、世紀聯合股份有限公司應連帶給付上訴人新臺幣一
百十二萬九千九百九十五元，及自民國八十九年十一月廿三日起至清償日止按年息百
分之六計算之利息。
第一、二審訴訟費用由被上訴人連帶負擔。
    事    實
壹、上訴人方面：
一、聲明：如主文。
二、陳述：除與原判決記載相同者，茲引用外，補陳略稱：
Ａ、上訴人係系爭二張本票之票據權利人：
　　(一)世紀聯合股份有限公司（下稱世紀公司）於民國 (下同) 八十九年八月中旬經
　　　由訴外人葉明昭向上訴人調借三張由上訴人簽發，但發票日期、金額授權葉明
　　　昭填寫之三張空白支票。因世紀公司借票係為向新竹區中小企業銀行貼現，而
　　　貼現必須要公司行號簽發或背書之票據始可，故由該公司以蘭諾國際開發有限
　　　公司（下稱蘭諾公司）之名義背書，然實際上就這三張支票，蘭諾公司與世紀
　　　公司並無任何買賣存在。之後，該三張支票屆期，世紀公司無法將票款存入供
　　　兌現，上訴人為維信用，不得已同意世紀公司之請求墊款軋票，俾其兌現。準
　　　此而觀，上開三張支票票面金額共新台幣（下同）二百四十五萬四千五百九十
　　　六元之債權債務，確實存在於上訴人與世紀公司之間，應無可疑。此徵諸證人
　　　葉明昭稱「我將這張票還給甲○○，因公司曾經向甲○○借款」、「三張支票
　　　總共向他借了二百四十五萬四千五百九十六元」，益加可證。
    (二)系爭二張本票係訴外人葉明芳於八十九年九月廿九日向被上訴人新格實業股份
      有限公司（下稱新格公司）收取貨款，而由新格公司交付。之後於八十九年十
      月上旬再由葉明芳於世紀公司之辦公室交予葉明昭，葉明昭再交由公司之業務
      助理林玉珍登記入公司帳後，再將系爭二張本票交付甲○○，用於清償部分借
      款。
    (三)世紀公司就系爭二張本票對第三人葉明芳於八十九年為假處分，十月廿四日實
      施假處分，係在上訴人甲○○取得系爭本票之後，當然假處分之效力不及於上
      訴人甲○○之前已合法取得之本票。而世紀公司對第三人第一銀行中山分行為
      假處分，更是在八十九年十一月廿八日後。故，原審法院民事執行處，禁止債
      務人第一商業銀行中山分行  (下稱一銀中山分行)就附表所示本票，不得對第
      三人付款，顯已侵害上訴人之票據權利。上訴人自得根據強制執行法第十五條
      之規定，訴請撤銷上開假處分之執行程序。
Ｂ、被上訴人應對上訴人負票據責任：
    (一)系爭二張本票之發票人為新格公司，並經世紀公司背書，此有卷附之二張本票
      可稽。世紀公司否認其有背書之行為，應由其就偽造背書之事實負舉證責任。
    (二)系爭二張本票業經提示之事實，此由第一銀行中山分行八十九年十一月一日
      一中山字第二五八號函主旨載「其提示人為國輝化工社，‧‧‧」，及退票理
      由單「交換退票」，可資證明。
    (三)依系爭支票所示，國輝化工社係於八十九年十月廿五日提示，提示當時第一銀
      行中山分行並非假處分效力所及之債務人，此有台北地方法院民事執行處函可
      稽。準此，國輝化工社提示時，被上訴人就系爭本票之債務已特定存在，於提
      示不獲兌現後，上訴人經由國輝化工社追索後，再依票據文義對發票人、背書
      人行使票據權利，即無不當。
Ｃ、世紀公司否認借票墊款之事，並非可採：
    (一)根據上證一號所示三張支票，其發票人甲○○，背書人雖有蘭諾公司及世紀公
      司，然蘭諾公司之蓋章並非出於背書之意，而係便於世紀公司向新竹商業銀行
      貼現，此由世紀公司開給蘭諾公司之發票右上角載「本發票所開之票據已在新
      竹商銀辦理融資不得作廢」，及票貼之後又將該發票作廢等情，即可判明世紀
      公司與蘭諾公司間並無任何債之關係及世紀公司借票貼現，應屬事實。
    (二)系爭三張支票已兌現，此為兩造不爭執之事實，而上訴人甲○○若無墊款，焉
      能兌現？故，世紀公司否認借款之事實，殊屬無理。
Ｄ、上訴人係依背書連續取得系爭本票：
    (一)系爭二張本票係由新格公司簽發交付世紀公司之總經理即訴外人葉明芳，再由
      葉明芳交付副董事長葉明昭入公司帳後，於世紀公司背書後，由葉明昭交付甲
      ○○，用以清償前開部分墊款，故甲○○取得系爭二張本票之過程為：新格公
      司─世紀公司─甲○○。
    (二)甲○○再委由葉明昭向許長川調現，而由許長川以國輝化工社之名義提示。其
      過程：甲○○─葉明昭─國輝化工社（許長川）。
    (三)國輝化工社提示時，付款銀行第一銀行中山分行以假處分為由，拒絕付款，有
      原審卷第一銀行中山分行八十九年十一月一日一中山字第二五八號函可證。
      之後，雖經聲明異議，認國輝化工社非假處分效力所及之第三人，然國輝化工
      社已不再提示，故將委任取款背書塗銷而將系爭本票交還葉明昭，再由葉明昭
      交付甲○○。其過程：國輝化工社（許長川）─葉明昭─甲○○。
Ｅ、假處分之效力不及於甲○○：
    (一)甲○○係於八十九年十月上旬取得系爭本票，而世紀公司分別於八十九年十月
      廿四日、十一月廿八日對債務人葉明芳、第一銀行中山分行為假處分之執行，
      顯然假處分之效力不及於之前即已取得系爭本票之甲○○。
    (二)假處分之效力既不及於甲○○，則世紀公司聲請假處分禁止提示，即非有理。
Ｆ、被上訴人世紀公司經由葉明昭向上訴人調現、借票墊款後交付票據還款過程：
    (一)被上訴人世紀公司經由葉明昭向甲○○調現及貼現，如上訴人準備狀附表(一)（
　　　下稱附表(一)）所示，附表(一)編號之借款有彰化銀行電匯單可證，而編號
　　　係借票貼現，屆期由甲○○墊款兌現，此有甲○○簽發並兌現之三之支票可
　　　證，亦有證人葉明昭證述在卷。
    (二)嗣後，葉明昭交付如上訴人準備狀附表(二) (下稱附表(二)）所示票據清償表(一)所
      示之債務，此即葉明昭證詞「‧‧後來由世紀公司總經理葉明芳收款回來，就
      將原判決附表的二張本票和其他票交給我，由會計入帳，入完帳後，我就將這
      兩張本票和其他的票交給甲○○‧‧」之由來，其中附表(二)編號支票兌現
      。
    (三)由上開附表(一)、(二)比較及附表說明，在在證明甲○○取得系爭票據，並非無正
      當權源，故其於退票後對發票人及背書人行使票據權利，即非無據。
Ｇ、世紀公司辯稱系爭票據係葉明芳侵占並盜蓋公司印章云云，上訴人均否認。
貳、被上訴人世紀公司方面：
一、聲明：駁回上訴。
二、陳述：除與原判決記載相同者，茲引用外，補陳略稱：
Ａ、上訴人主張善意取得享有票據上權利，並無理由：
    (一)上訴人上訴理由表示，葉明昭交付系爭本票二紙予上訴人，係為清償部分借款
      云云。質言之，上訴人顯係主張系爭票據係被上訴人經葉明昭交付上訴人，兩
      造為直接前後手關係，而其受領票據係因被上訴人清償借款，故有原因關係存
      在等。然查，系爭票據背面均有葉明昭之背書，倘兩造係前後手關係，則僅須
      被上訴人背書即可將票據權利轉讓上訴人，何須葉明昭背書？況，票據乃文義
      證券，依據票據外觀解釋原則，系爭票據屆期第一次提示時，系爭票據背面有
      葉明昭背書，並無上訴人背書，由國輝化工社持向第一銀行長安分行提示，足
      見系爭票據屆期前，上訴人自始未曾持有系爭票據，故其主張兩造為直接前後
      手關係，係於實施假處分前後取得云云，並非事實。
    (二)被上訴人與葉明昭並無債權債務關係，被上訴人顯無可能背書轉讓葉明昭，系
      爭票據背面被上訴人背書，實乃葉明芳偽造，屬無效背書，此有最高法院四十
      七年度台上字第一一九○號判例明揭其旨。系爭票據係遭葉明芳侵占後，盜蓋
      被上訴人印章，偽造被上訴人之背書，並將票據交付葉明昭，則被上訴人既未
      蓋章於票據上，自不生票據法上背書所生權利移轉之效力。又被上訴人與第二
      背書人葉明昭間，並無債權債務關係存在，豈會無端背書轉讓票據予葉明昭？
      足見葉明昭取得票據顯係惡意，既未支付對價取得系爭票據，自不得主張善意
      取得，從而新格公司交付予被上訴人票據權利，自始至終均未移轉予第二背書
      人葉明昭，更無葉明昭背書後由上訴人取得票據權利之可能。
    (三)又執票人取得票據如係出於惡意，縱已付出相當代價，亦不得享有票據上權利
      ，有票據法第十四條第一項、第四十一條第一項、最高法院六十九年度台上字
      第五四三號判例可參。上訴人事實上係於八十九年十月廿五日國輝化工社委由
      第一銀行長安分行提示遭拒後，始取得系爭票據，復於同年十一月廿三日委託
      彰化銀行大同分行再次提示，可由第一銀行詢問台北地方法院民事執行處李坤
      樺法官之函及提供第一次提示支票具備免影本有國輝化工社之帳號，而無上訴
      人印文，第二次提示之票據背面影本才有上訴人印文可證。於第一銀行長安分
      行提示交換遭退票時，該票據正面蓋有第一銀行長安分行之收訖章、票據提出
      交換章，及中山分行之收訖章，而票據背面蓋有明顯之改委章印文，足證上訴
      人係於到期日後由葉明昭或國輝化工社受讓取得此已經退票之本票，經塗改票
      據背面國輝化工社戶名及帳號後，再次提示，上訴人顯係明知或可得而知轉讓
      票據之人，就該票據無權處分仍取得之，佐以葉明昭與葉明芳二人係兄弟關係
      ，與上訴人復於甥舅關係，足見上訴人與葉氏兄弟勾串，揆諸票據法第十四條
      規定，上訴人自不得主張善意取得，而享有票據上權利。
Ｂ、被上訴人有無積欠上訴人借款，與本件訴訟無涉：
    (一)被上訴人既未在票據上背書轉讓，自無可能因上訴人主張善意之人，使被上訴
      人除喪失票據權利外，復對上訴人負背書人責任？
    (二)上訴人係自葉明昭處取得系爭票據，與被上訴人間並非直接前後手關係，從而
      上訴人是否善意取得系爭票據權利，顯與被上訴人是否有積欠上訴人借款無關
      ，上訴人顯係將民事債務與本件請求票據債務關係混淆，自無足採。何況，被
      上訴人根本未積欠上訴人任何債務。
    (三)系爭票據明顯有國輝化工社於到期日提示未獲兌現之銀行戳章，上訴人對於系
      爭票據是否存有抗辯事由，顯非不可能不知悉，且其與訴外人葉明芳、葉明昭
      為甥舅關係，其對第二背書人葉明昭並無票據上權利一事，豈有不知之可能？
    (四)本件上訴人並非善意無重大過失之人，自不得主張票據法上善意取得，享有被
      上訴人對發票人新格公司票據之權利。
Ｃ、被上訴人毋庸與發票人連帶負責：
    (一)被上訴人背書蓋章係葉明芳偽造，依票據法第五條、第六條規定，被上訴人
      既未在票據上蓋章背書，毋庸負背書人責任。
    (二)上訴人自始未取得系爭票據權利，亦無適用票據法第十四條餘地，不惟無就執
      行標的物有足以排除強制執行之權利，且對被上訴人並無追索權存在，自不得
      請求被上訴人與發票人連帶給付票款一百十二萬九千九百九十五元。
Ｄ、上訴人主張依背書連續取得系爭本票，並無理由：
    (一)票據經背書轉讓，須依票據法第一百廿四條準用同法第卅七條規定，以票據連
      續證明票據權利，不得以票據記載外之事實證明。系爭票據於八十九年十月廿
      五日由國輝化工社委由第一銀行長安分行第一次提示時，其票據背面背書除被
      上訴人否認真正之被上訴人「背書」外，僅有葉明昭之背書，及持票人國輝化
      工社委任取款背書，並無上訴人背書存在。
    (二)迄至同年十一月廿三日，上訴人未由彰化銀行大同分行再次提示時，系爭本票
      始有上訴人背書，上訴人辯稱系爭票據轉讓過程為發票人新格公司簽發後交予
      世紀公司後，世紀公司背書轉讓上訴人云云，與事實不符，且非以背書連續證
      明伊係權利人，揆諸前揭規定，上訴人陳述顯不足採。
    (三)上訴人起訴時，原主張被上訴人背書後即先轉讓交付葉明昭，葉明昭再行背書
      轉讓予上訴人，然現改口稱於世紀公司背書後，由葉明昭直接交付上訴人，上
      訴人再委請葉明昭向國輝化工社許長川調現，辯稱伊係背書連續取得系爭票據
      云云。然查，即系爭票據於第一次提示時，並無上訴人背書，且上訴人對於取
      得系爭票據單純事實，前後陳述竟相互扞格，足見上訴人所言並不實在。
Ｅ、本件被上訴人並無向上訴人借票貼現：
    (一)上訴人所提上證一三紙支票，乃是蘭諾公司為支付貨款所交付，並無被上訴人
      向上訴人借票取得之事實。被上訴人取得支票後，即向新竹區中小企業銀行融
      資，始於發票上記載「本發票所開立之票據已在新竹商銀辦理融資不得作廢」
      警示蘭諾公司上訴人卻以此發票辯稱有借票云云，屬顛倒事實。
    (二)兩造間並無上訴人所指原因關係存在，且兩造間並非票據直接前後手關係，上
      訴人自不得以原因關係存在為由，主張取得票據之權源。
    (三)系爭票據係葉明芳偽造被上訴人之背書，縱交付轉讓予葉明昭，權利卻未曾轉
      讓予葉明昭，故葉明昭及嗣後繼受取得之國輝化工社自不得主張取得系爭本票
      權利，而上訴人既係於第一次提示後即到期日後始自國輝化工社取得系爭本票
      ，依據票據法第四十一條規定，到期日後之背書轉讓僅有通常債權轉讓效力，
      上訴人猶不能主張取得大於前手國輝化工社之權利。
參、被上訴人新格公司方面：既未到庭亦未提出書狀作何聲明或陳述。
     理      由
一、本件被上訴人新格公司未於言詞辯論期日到場，核無民事訴訟法第三百八十六條
    各款所列情形，爰依上訴人之聲請，由其一造辯論而為判決。
二、上訴人起訴主張：如附表所示之二張本票，係於假處分執行程序前，由被上訴人
    世紀公司背書交付訴外人葉明昭，再由葉明昭背書交付上訴人，上訴人復以空白
    背書之方式囑訴外人葉明昭持向訴外人國輝化工社調現，因國輝化工社提示不獲
    兌現後，再依票據追索之方式將系爭本票交還上訴人，上訴人係依背書之連續取
    得系爭附表所示之本票二紙，自得行使票據上之權利，然被上訴人世紀公司竟根
    據台灣苗栗地方法院八十九年度裁全字第九四七號民事裁定供擔保後，由原法院
    以八十九年度民執全丑字第三二五八號禁止一銀中山分行就附表所示本票於本案
    判決確定前，不得對債務人葉明芳及第三人付款，及上開台灣苗栗地方法院假處
    分裁定之效力不及於上訴人，原法院前開假處分執行程序，猶禁止一銀中山分行
    對上訴人付款，已侵害上訴人之權利，又付款人於發票人之存款或信用契約所約
    定之數足敷支付本票金額時，應負支付之責，為票據法第一百四十三條所明定，
    而發票人新格公司於付款銀行有足額之存款，原法院八十九年民執全丑字第三二
    五八號假處分事件，禁止一銀中山分行就系爭本票不得對上訴人付款，即屬錯誤
    ，經上訴人委託彰銀大同分行向一銀中山分行為付款之提示，遭「交換退票」，
    退票理由記載：「經法院禁止提示票據」，上訴人爰本於強制執行法第十五條之
    規定，訴請撤銷本院前開之假處分執行程序，及依票據法規定，訴請被上訴人新
    格公司、世紀公司連帶給付上訴人票款一百一十二萬九千九百九十五元，並加計
    自八十九年十一月廿三日起至清償日止按年息百分之六計算之利息等語。
三、被上訴人世紀公司則以：系爭如附表所示之本票二紙被上訴人之背書蓋章係訴外
　　人葉明芳所偽造，依據票據法第五條、第六條之規定，被上訴人既未在票據背面
　　蓋章背書，根本毋須負背書人之責任，且上訴人自始未取得系爭票據之權利，亦
　　未依票據法上善意取得制度之規定，而取得原屬於被上訴人對發票人新格公司票
　　據上之權利，上訴人不惟無就執行之標的物有足以排除強制執行之權利，且對於
　　被上訴人並無追索權存在，自不得請求被上訴人與發票人連帶給付票款等語，資
　　為抗辯。
四、被上訴人新格公司於原審亦以：被上訴人係系爭如附表所示本票之發票人，當然
    負有履行票據責任之義務，但僅限於有票據權利之人，依法方得履行其票據權利
    之請求，被上訴人對本案只限於對執票人特定之票據債務，除系爭之票據關係外
    ，被上訴人對上訴人或世紀公司並無任何債務，且在付款人一銀中山分行一０一
    七八０號帳戶內有足額支付系爭本票之金額，系爭本票未經提示而遭退票，上訴
    人與被上訴人世紀公司間系爭票據之爭執亦未確定，上訴人對被上訴人目前並無
    如其訴之聲明第二項之任何法律關係之請求權等語，資為抗辯。
五、經查上訴人主張伊所持有如附表所示本票二紙，票面金額共一百十二萬九千九百
    九十五元，為伊合法取得，詎被上訴人世紀公司竟聲請台灣苗栗地方法院以八十
    九年度裁全字第九四七號民事裁定供擔保後，由原法院於八十九年十月十九日以
    八十九年度民執全丑字第三二五八號禁止一銀中山分行就附表所示本票於本案判
    決確定前，不得對債務人葉明芳及第三人付款，致上訴人委託彰銀大同分行向一
    銀中山分行為付款之提示時，遭「交換退票」，退票理由記載：「經法院禁止提
    示票據」，及付款人一銀中山分行一０一七八０號帳戶內有足額支付系爭附表所
    示之二紙本票之金額等之事實，已據其提出台灣苗栗地方法院八十九年度裁全字
    第九四七號民事裁定影本二件、原法院民事執行處八十九年十一月二十八日北院
    文民執全丑字第三二五八號函影本一件及支票及退票理由單影本各二張及台灣苗
    栗地方法院九十年度訴字第五五號民事判決一件為證 (見原審卷第九頁至十八頁
    ) ，並經原審調閱原法院八十九年度存字第四０七二號提存事件卷、八十九年民
    執全字第二八一七號、第三二五八號民事執行卷、台灣苗栗地方法院八十九年度
    裁字第九四七號假處分事件卷、九十年度訴字第五五號民事卷宗，核閱屬實，復
    經原審函一銀中山分行查明新格公司支票存款一０一七八０號帳戶於八十九年十
    月二十五日之存款餘額尚有六百六十萬零九百二十二元屬實，上訴人此部份之主
    張，堪認為真實。
六、按第三人就執行之標的物有足以排除強制執行之權利者，得於強制執行程序終結
    前，向強制執行法院對債權人提起異議之訴，強制執行法第十五條定有明文，然
    須第三人就執行標的物有足以排除強制執行之權利者，始得提起。又所謂就強制
    執行標的物有足以排除強制執行之權利者，係指對於執行標的物有所有權、典權
    、留置權、質權存在情形之一者而言 (最高法院八十五年度台上字第二０二０號
    暨七十三年度台上字第二九三四號判例意旨參照) ，故就本件而言，上訴人自須
    證明其有足以排除強制執行之權利，始得提起第三人異議之訴。經查上訴人主張
    世紀公司根據台灣苗栗地方法院九十年裁全字第九四七號民事裁定對葉明芳交還
    本票事件聲請假處分時，系爭如附表所示之本票二紙已由被上訴人世紀公司背書
    交付訴外人葉明昭，再由訴外人葉明昭背書交付上訴人，上訴人復以空白背書方
    式囑訴外人葉明昭持系爭本票向國輝化工社調現，並由該社提示付款而不獲兌現
    ，被上訴人對訴外人葉明芳假處分之效力，顯然不及於假處分執行前業已取得系
    爭本票之上訴人、訴外人葉明昭及國輝化工社等語，業據提出台灣苗栗地方法院
    九十年度訴字第五五號民事判決為證（見原審卷第六七頁該判決書第五頁(四)），
    雖為被上訴人所否認，並以前開情詞置辯。是本件兩造之爭執點即在於：上訴人
    對於系爭如附表所示之本票二紙是否為票據權利人及世紀公司與新格公司是否應
    對上訴人負票據債務人責任。
七、經查上訴人為蘭諾公司之負責人，被上訴人世紀公司因財務困難需現金調度，乃
　　於八十九年八月中旬，經由訴外人即該公司副董事長葉明昭向上訴人調借三張由
　　上訴人簽發，但發票日期、金額授權葉明昭填寫之三張空白支票，由訴外人蘭諾
　　公司背書，並開立金額分別為一百一十萬元及一百三十五萬四千五百九十六元，
　　合計為二百四十五萬四千五百九十六元  (與該三張支票總額同)面額之發票二紙
　　充當貨款，交予被上訴人世紀公司，持向新竹國際商業銀行竹南分行票貼現金，
　　該三張支票屆期，上訴人因世紀公司之請求而同意由其代為墊款兌現，事後再將
　　系爭二張發票作廢，事實上被上訴人世紀公司與蘭諾公司間並無買賣關係，被上
　　訴人世紀公司與上訴人間確有該等借款債權存在，事後被上訴人世紀公司取得客
　　票即如附表所示本票二紙後，該二紙本票係由訴外人葉明芳向被上訴人新格公司
　　收取貨款而交付並已入被上訴人世紀公司之帳，被上訴人世紀公司即將該二紙本
　　票交由葉明招交予上訴人，以清償上述三張支票之欠款等事實，有支票正面及背
　　面影本各三紙、票據明細表影本一份、發票二紙、匯款單影本一紙在卷可稽 (見
　　，原審卷第十七、十八頁、本院卷第二七至三十頁、第六八頁、第八四頁、第八
　　五頁) ，復經證人即被上訴人世紀公司副董事長葉明昭及總經理葉明芳於本院審
　　理中到庭證述無訛  (見本院卷第五六至五八頁、第一○六至一○八頁)，及證人
　　即被上訴人世紀公司業務助理林玉珍、會計陳素貞、副董事長葉明昭於台灣苗栗
　　地院九十年度訴字第五五號返還支票事件中證述屬實（詳該卷第四十至四十二頁
　　、四十八至五十頁、六十五頁至六十八頁），自堪信為真。證人即被上訴人公司
　　監察人康木通雖於本院審理中證稱：系爭支票三張之日期及金額係伊依葉明昭之
　　指示根據發票金額代筆填寫，依伊之了解，該等支票係蘭諾公司向世紀公司買貨
　　，為支付貨款而開立云云，惟復稱：公司財務由總經理葉明芳負責，有無交易完
　　成，公司總經理和蔡文慶才清楚，關於世紀公司與蘭諾公司之交易，伊覺得十分
　　奇怪，關於貨款，蘭諾從未要求世紀公司返還貨款，所有情形與常情不符等語 (
　　見本院卷第九八頁、第九九頁) ，證人即世紀公司管理部經理蔡緯杰 (改名前為
　　蔡文慶) 雖亦證稱：系爭支票為蘭諾公司開給世紀公司之貨款，並非借款，‧‧
　　有開立發票云云，惟復稱：系爭買賣非伊接洽，所以詳情伊不清楚，世紀公司要
　　借票及與銀行往來的事，由總經理負責等語  (見本院卷第七六頁、第七七頁)，
　　且依卷附二紙發票，其右上角確有「本發票所開之票據已在新竹商銀辦理融資不
　　得作廢」之記載，且票貼之後又將該發票作廢，而蓋有「作廢」章，及被上訴人
　　世紀公司與蘭諾公司間復無就系爭貨款有何訂貨、交貨及送貨等相關文件證明顯
　　與一般交易常情有異，及證人即世紀公司監察人康木通及管理部經理蔡緯杰自稱
　　：被上訴人世紀公司關於公司營運、財務調度，及系爭二張本票、三張支票之往
　　來情事，確係由總經理葉明芳負責，且知之最詳等情觀之，足證監察人康木通及
　　管理部經理蔡緯杰並不了解，渠等上述所證該等支票係蘭諾公司向世紀公司買貨
　　，為支付貨款而開立云云，顯與事實不符，不足採信。另查系爭本票係由訴外人
　　葉明芳向被上訴人新格公司收取貨款而交付並已入世紀公司之帳等情，並有證人
　　林玉珍、陳素貞、葉明昭於苗栗地院九十年度訴字第五五號返還支票事件中之陳
　　述可稽（見該卷第四十至四十二頁、四十八至五十頁、六十五頁至六十八頁），
　　亦堪信為真實。被上訴人世紀公司雖辯稱系爭票據係葉明芳侵占並盜蓋公司印章
　　云云，惟為上訴人所否認，竊系爭本票確係被上訴人世紀公司所收取客戶貨款之
　　客票，已入公司帳，並由被上訴人世紀公司背書，交由葉明招持以交付予上訴人
　　以清償被上訴人世紀公司所欠上訴人之上述票貼債務之事實，已如前述，而按當
　　事人主張有利於己之事實者，就其事實有舉證之責任，民事訴訟法第二百七十七
　　條定有明文，被上訴人世紀公司既未提出反證，或提出其他證據以實其說，故其
　　所為上述辯解，顯係飾卸之詞，不足採信，自應認系爭本票及其背書均為真正，
　　上訴人確為系爭本票之權利人。
八、系爭如附表所示之二張本票，既係於假處分執行程序前，由被上訴人世紀公司背
    書交付訴外人葉明昭，再由葉明昭背書交付上訴人，上訴人復以空白背書方式囑
    訴外人葉明昭持系爭本票向國輝化工社調現，並由該社提示付款而上述假處分而
    不獲兌現，乃再將系爭本票交付予上訴人，已如前述，故上訴人依背書之連續取
    得系爭本票二紙，自得行使票據上之權利。又按付款人於發票人之存款或信用契
    約所約定之數足敷支付本票金額時，應負支付之責，此為票據法第一百四十三條
    所明定。此外，根據票據法施行細則第四條之規定：「票據為不得享有票據上權
    利或票據權利應受限制之人獲得時，原權利人得依假處分程序，聲請法院為禁止
　　占有票據之人向付款人請求付款之處分」之反面解釋，亦可知台灣苗栗地方法院
　　上開假處分之裁定，其效力根本未及於上訴人，上訴人自得本於票據上之權利，
　　根據前開強制執行法第十五條之規定，訴請撤銷原法院前開之假處分執行程序。
　　此外，如前述票據法第一百四十三條規定，發票人於付款銀行有足額之存款，亦
　　據被上訴人新格公司自認在案，並有卷附第一銀行中山分行九十年十二月廿一日
　　一中山字第三Ｏ三號函可稽。準此而觀，原法院八十九年民執全丑字第三二五八
　　號假處分事件，禁止第一銀行中山分行就系爭支票不得對上訴人付款，顯已侵害
　　上訴人票據上之權利。從而，上訴人根據強制執行法第十五條規定訴請撤銷前開
　　假處分執行程序，即非無據。雖被上訴人新格公司抗辯系爭支票未經提示云云。
　　然查上訴人已委託彰化銀行大同分行向付款銀行第一銀行中山分行為付款之提示
　　，經交換後以系爭本票經法院禁止提示票據為由而退票之事實，並有系爭本票及
　　退票理由單二紙在卷足憑，是被上訴人新格公司辯稱系爭本票未提示云云，即非
　　有據。
十、綜上所述，上訴人既係因借款債權而於系爭假處分裁定執行前，合法取得系爭本
    票，上訴人確為系爭本票權利人，已如前述，揆諸首揭說明，自得行使票據上之
    權利，惟因上述假處分裁定致系爭本票提示而不獲兌現，顯已侵害上訴人票據上
    之權利。從而，上訴人根據強制執行法第十五條及票據法第一百四十三條及票據
    法施行細則第四條等規定提起本訴，請求撤銷原法院八十九年度民執全丑字第三
    二五八號假處分強制執行事件，禁止債務人第一商業銀行股份有限公司中山分行
    就附表所示本票，不得對第三人付款之假處分執行程序，及依據票據請求權請求
    被上訴人新格公司、世紀公司應連帶給付上訴人一百一十二萬九千九百九十五元
    ，及加計自提示日即八十九年十一月廿三日起至清償日止按年息百分之六計算之
    利息，均有理由，應准許之。原審疏未詳查而為上訴人敗訴之判決，尚有未洽。
    上訴意旨指摘原判決不當，求予廢棄改判，為有理由。爰由本院予以廢棄改判，
    如主文第二項、第三項所示。
十一、本件事證已臻明確，兩造其餘主張及所提證據，與本件判決結果無涉，爰不予
    一一贅述。
十二、據上論結，本件上訴為有理由，依民事訴訟法第四百六十三條、第三百八十五
      條第一項前段、第四百五十條、第八十五條第二項，判決如主文。
中　　　華　　　民　　　國　　九十一　　年　　　九　　　月　　二十四　  日
　　　　　　　　　　　　　　 　 民事第二庭
　　　　　　　　　　　　　　　　 　 審判長法　官　尤　豐　彥
　　　　　　　　　　　　　　　　 　　　　 法　官　翁　昭　蓉
                                          法　官　魏  麗  娟
右正本係照原本作成。
不得上訴。
中　　　華　　　民　　　國　　九十一　　年　　　九　　　月　　二十六　　日
　　　　　　　　　　　　　　　　　　　　 書記官　曾　瓊　安
附表：
┌──────────────────────────────────────────────────────┐
│本票附表：　　　　　　　　　　　　　　　　　   　　　     　　　　　　　　　 　                             │
├─┬─────────┬─────────┬─────┬─────┬────────┬────────┬──┤
│編│　發　　票　　人　│　付　　款　　人　│發  票  日│到  期　日│ 票　面　金　額 │ 本　票　號　碼 │備考│
│號│　　　　　　　　　│　　　　　　　　　│　　　　　│　　　　　│ 　（新台幣）　 │　　　　　　　　│　　│
├─┼─────────┼─────────┼─────┼─────┼────────┼────────┼──┤
│１│新格實業股份有限公│第一商業銀行中山分│89.8.22   │89.10.25  │九十萬一千六百二│FC0000000       │　　│
│  │司                │行                │          │          │十元            │                │    │
├─┼─────────┼─────────┼─────┼─────┼────────┼────────┼──┤
│２│新格實業股份有限公│第一商業銀行中山分│89.9.21   │89.10.25　│二十二萬八千三百│FC0000000     　│　　│
│  │司                │行                │          │          │七十五元        │                │    │
└─┴─────────┴─────────┴───────────┴────────┴────────┴──┘
